臺灣高等法院刑事判決
                                   108年度上訴字第3418號
上  訴  人  臺灣桃園地方檢察署檢察官
被      告  陳煜雄




上列上訴人因被告違反毒品危害防制條例案件，不服臺灣桃園地
方法院108 年度審訴字第597 號，中華民國108 年6 月3 日第一
審判決（起訴案號：臺灣桃園地方檢察署107 年度毒偵字第7622
號），提起上訴，本院判決如下：
    主  文
上訴駁回。
    事  實
一、陳煜雄前因施用毒品經觀察、勒戒，執行完畢後，5 年內又
    因施用毒品案件，經法院論罪科刑在案。詎未戒除毒癮，仍
    基於施用第一級毒品海洛因之犯意，於民國107 年12月1 日
    上午10時30分許，在新北市樹林區某釣蝦場內，以將海洛因
    摻水置入針筒內注射之方式，施用海洛因1 次。嗣於同日晚
    間11時30分許，在桃園市○○區○○街00號前為警查獲，並扣得
    海洛因2 包（驗餘含袋重9.95公克），復經採集尿液送驗，
    呈海洛因代謝物陽性反應。
二、案經桃園市政府警察局刑事警察大隊移送臺灣桃園地方檢察
    署檢察官偵查起訴。
    理  由
壹、程序部分：
一、本院審理範圍：
    按刑事訴訟法第348 條第1 項規定，上訴得對於判決之一部
    為之，未聲明為一部者，視為全部上訴，乃於當事人之真意
    不甚明確時，依此規定，以確定其上訴之範圍，若當事人之
    真意甚為明確，即無適用此項規定之餘地（最高法院68年台
    上字第1325號判例意旨參照）。又上訴，係對下級法院之判
    決聲明不服之方法，而上訴審法院則藉由上訴聲明以特定審
    判之對象，是其範圍自應以上訴權人之意思為準，倘原審判
    決之各部分具有可分性、且當事人之真意甚為明確者，即可
    對原審判決之一部分表示不服，此時自無適用刑事訴訟法第
    348 條規定之餘地。原審判決是否具可分性，其判別基準端
    視判決之各部分能否分割及是否會產生判決之歧異而定，其
    於上訴審得以僅審理聲明不服之部分，且該部分經撤銷或改
    判時，如未經聲明不服部分繼續維持原審判決所為事實及法
    律上之認定，二者不致相互矛盾，自屬具審判上可分性。從
    而上訴權人合法聲明上訴部分，自應認其一部上訴聲明有效
    ，上訴審即應受其拘束，以限定上訴審審理之範圍。如此，
    不惟合乎上訴權人上訴之目的，當事人亦得僅針對該部分之
    爭點予以攻擊防禦，俾有助於法院訴訟資源之有效運用（最
    高法院106 年度台上字第648 號判決意旨參照）。本件檢察
    官以被告陳煜雄犯毒品危害防制條例第10條第1 項之施用第
    一級毒品罪、同條第2 項之施用第二級毒品罪提起公訴，並
    認被告所犯二罪犯意各別，行為互殊，請予分論併罰，原審
    審理結果以被告犯施用第一級毒品罪、施用第二級毒品罪事
    證明確，均予論罪，各處有期徒刑8 月、有期徒刑5 月。嗣
    檢察官不服原判決提起上訴，其上訴狀明確記載：「原審判
    決就被告陳煜雄涉犯施用第一級毒品罪部分，處有期徒刑8
    月……有判決不適用法則或適用不當之違誤」，即已特定係就
    被告被訴施用第一級毒品罪部分提起上訴。公訴人於本院審
    理時雖陳述上訴意旨謂：檢察官以原審量刑失當提起上訴，
    上訴範圍包括被告施用第二級毒品部分（本院卷第136 頁）
    ，惟被告於本院審理時供稱：本件伊係分別施用海洛因、甲
    基安非他命等語（本院卷第139 頁），則被告所犯施用第一
    級毒品罪與施用第二級毒品罪間，不論依檢察官起訴意旨或
    原審判決之認定，均不具有實質上一罪或裁判上一罪關係，
    即無上訴不可分原則之適用，且經本院審理結果，亦未認被
    告所犯施用第二級毒品罪與前開經上訴之施用第一級毒品罪
    具有單一性不可分關係，是原審判決關於被告施用第二級毒
    品罪部分，業已確定，此部分並經臺灣桃園地方檢察署以10
    8 年度執字第13607 號執行在案（原審卷第137 頁）。從而
    ，本件被告施用第二級毒品部分，非檢察官上訴效力所及，
    非屬本院審理範圍，本院應以檢察官上訴書所指被告施用第
    一級毒品部分為審理範圍，合先敘明。
二、證據能力：
    本件認定犯罪事實所引用之證據，皆無證據證明係公務員違
    背法定程序所取得，又檢察官、被告於本院準備程序及審理
    時均同意作為證據（本院卷第111 、112 、137 頁），復經
    審酌該等證據製作時之情況，尚無顯不可信與不得作為證據
    之情形，亦無違法不當與證明力明顯過低之瑕疵，且與待證
    事實具有關聯性，認為以之作為證據應屬適當，依刑事訴訟
    法第158 條之4 反面解釋及第159 條之5 規定，認均有證據
    能力。
貳、實體部分：
一、認定犯罪事實之證據及理由：
    上揭事實，業據被告於警詢、檢察官訊問、原審及本院審理
    時坦承不諱（臺灣桃園地方檢察署107 年度毒偵字第7622號
    偵查卷宗【下稱偵卷】第6 至9 頁、51頁正反面、原審卷第
    71、76頁、本院卷第111 、139 頁），並有海洛因2 包扣案
    可資佐證。且被告為警採集之尿液經以酵素免疫分析法檢驗
    ，及氣相層析質譜儀法確認檢驗結果，於海洛因之代謝物呈
    陽性反應（檢體編號107 偵1804），有桃園市政府警察局毒
    品案被採尿人真實姓名與編號對照表、台灣檢驗科技股份有
    限公司濫用藥物實驗室- 台北107 年12月17日濫用藥物檢驗
    報告各1 件在卷足稽（偵卷第23、56頁）。而前開扣案海洛
    因2 包經以氣相層析質譜儀法鑑定結果，確含海洛因成分，
    驗餘含袋重各為9.6 公克（純度低於1%）、0.35公克，亦有
    法務部調查局濫用藥物實驗室107 年12月19日調科壹字第10
    723030150 號鑑定書存卷為憑（偵卷第55頁）。以上俱徵被
    告前揭任意性自白與事實相符，堪信為真實。綜上，本案事
    證明確，被告施用第一級毒品海洛因犯行，堪予認定，應依
    法論科。
二、論罪：
  ㈠核被告所為，係犯毒品危害防制條例第10條第1 項施用第一
    級毒品罪。
  ㈡被告施用海洛因前後持有第一級毒品海洛因之低度行為，為
    施用之高度行為所吸收，不另論罪。
  ㈢被告前因施用毒品案件，經臺灣新北地方法院分別以104 年
    度審訴字第359 號、第1353號判處有期徒刑1 年1 月、1 年
    確定，並經同法院以104 年度聲字第5420號裁定應執行有期
    徒刑2 年確定，於106 年7 月16日執行完畢，有本院被告前
    案紀錄表附卷可查（本院卷第57至88頁），其於徒刑執行完
    畢後5 年內，故意再犯本案有期徒刑以上之罪，為累犯（最
    高法院103 年度第一次刑事庭會議決議意旨參照）。而刑法
    有關累犯加重本刑部分，其不分情節於累犯者有其特別惡性
    及對刑罰反應力薄弱等立法理由，一律加重最低本刑，於不
    符合刑法第59條所定要件之情形下，致生行為人所受之刑罰
    超過其所應負擔罪責之個案，其人身自由因此遭受過苛之侵
    害部分，對人民受憲法第8 條保障之人身自由所為限制，不
    符憲法罪刑相當原則，牴觸憲法第23條比例原則。於此範圍
    內，有關機關應自本解釋公布之日起2 年內，依本解釋意旨
    修正之。於修正前，為避免發生上述罪刑不相當之情形，法
    院就該個案應依本解釋意旨，裁量是否加重最低本刑（司法
    院大法官會議釋字第775 號解釋意旨參照）。審酌被告構成
    累犯之前案犯罪紀錄與本案為同一罪質之施用毒品罪，足徵
    其對刑罰反應力之薄弱，若加重最低本刑並無罪刑不相當之
    情形，應依刑法第47條第1 項規定，加重其刑。
三、維持原判決之理由：
  ㈠原審以被告施用第一級毒品罪證明確，予以論罪科刑，適用
    毒品危害防制條例第10條第1 項、第18條第1 項前段，刑法
    第11條、第47條第1 項，以行為人之責任為基礎，審酌被告
    前因施用毒品經觀察、勒戒及判刑後，猶未戒除施用毒品，
    竟再為本案施用毒品之犯行，足徵其沾染毒癮頗深，所為實
    不可取，併兼衡本案行為所生危害、犯罪之動機、目的、手
    段、智識程度、生活狀況、素行及犯後態度等一切情狀，量
    處有期徒刑8 月。併就沒收部分敘明：扣案海洛因2 包（驗
    餘含袋重9.95公克），經送驗結果檢出海洛因成分，係被告
    犯本案施用毒品犯行所剩餘之毒品，應依毒品危害防制條例
    第18條第1 項前段規定，連同無法澈底析離之包裝袋，一併
    宣告沒收銷燬，至於鑑驗所用之毒品，既已滅失，爰不再諭
    知沒收銷燬。核其認事用法均無不合，量刑亦屬妥適。
  ㈡檢察官上訴意旨略以：被告前因施用第一級毒品犯罪，迭經
    判處有期徒刑1 年1 月、1 年、7 月、8 月（二次）、8 月
    確定，原判決亦認被告未戒除毒癮再次施用第一級毒品海洛
    因，應依累犯之規定加重其刑，詎僅量處有期徒刑8 月，其
    量刑尚有未洽。惟按量刑輕重係屬事實審法院得自由裁量之
    職權，並應受比例原則等法則之拘束，非可恣意為之，致礙
    其公平正義之維護，量刑時苟已斟酌刑法第57條各款所列情
    狀，而未逾越法定刑度，如無偏執一端，致有明顯失出失入
    之恣意情形，上級審法院即不得單就量刑部分遽指為不當或
    違法。經查，施用毒品行為原即具有高度之成癮性，施用者
    於身、心各方面均對毒品產生依賴性，難以戒除，復係以自
    戕健康為主，且被告於104 年間係因同時施用第一、二級毒
    品，經法院判處有期徒刑1 年1 月、1 年確定，此觀本院被
    告前案紀錄表即明（本院卷第71至73頁），與本案之犯罪情
    節並不相同，又被告於本案為警盤查身分，即簽立自願受搜
    索同意，由警員執行搜索，並自警詢之初即坦承犯罪，而無
    規避之情，原審量定刑期，已審酌被告之素行，即將被告先
    前施用毒品之次數、頻率納入量刑因素考量，而就被告施用
    毒品之犯罪情節、所生危害、犯後態度等刑法第57條各款所
    列情狀，俱予斟酌，核無逾越職權、違反比例原則等不當或
    違法之處。從而，檢察官以被告前有多次施用第一級毒品之
    犯罪紀錄，指摘原審就被告所犯施用第一級毒品罪量刑過輕
    ，為無理由，應予駁回。
據上論斷，應依刑事訴訟法第368 條，判決如主文。
本案經檢察官林欣怡提起公訴，檢察官賴穎穎提起上訴，由檢察
官施清火到庭執行職務。
中　　華　　民　　國　 108　　年　　12　　月　　18　　日
                  刑事第三庭    審判長法　官  張惠立
                                      法　官  劉兆菊
                                      法　官  廖怡貞
以上正本證明與原本無異。
如不服本判決，應於收受送達後10日內向本院提出上訴書狀，其
未敘述上訴之理由者並得於提起上訴後10日內向本院補提理由書
（均須按他造當事人之人數附繕本）「切勿逕送上級法院」。施
                                      書記官  劉芷含  
中　　華　　民　　國　 108　　年　　12　　月　　18　　日
附錄：本案論罪科刑法條全文
毒品危害防制條例第10條
施用第一級毒品者，處 6 月以上 5 年以下有期徒刑。
施用第二級毒品者，處 3 年以下有期徒刑。